【裁判字號】    91,易緝,106
【裁判日期】    920530
【裁判案由】    竊盜等
【裁判全文】
臺灣板橋地方法院刑事判決                        九十一年度易緝字第一六號
    公  訴  人  臺灣板橋地方法院檢察署檢察官
    被      告  丁○○
右列被告因竊盜等案件，經檢察官提起公訴（八十九年度偵緝字第九五一號），本院
判決如左：
    主  文
丁○○無罪。
    理  由
一、公訴意旨略以：被告丁○○意圖為自己不法之所有，於民國八十八年九月廿三日
    ，向告訴人丙○○詐稱願承包其位於台北縣三重市○○街三二五巷四十弄五號三
    樓之房屋裝潢工程，工程總價新台幣（下同）二十四萬元，使丙○○陷於錯誤，
    並先給付十八萬元之工程款予丁○○，詎丁○○承包後，竟竊取前開房屋中之酒
    櫃、門窗等物品，且無故停工，逃逸無蹤，告訴人丙○○始知受騙，因認被告丁○○涉犯刑法第三百三十九條第一項之詐欺取財罪嫌、第三百二十條第一項之竊
    盜罪嫌。
二、按犯罪事實應依證據認定之，無證據不得推定其犯罪事實；又不能證明被告犯罪
    者，應諭知被告無罪之判決，刑事訴訟法第一百五十四條、第三百零一條第一項
    前段分別定有明文。再者，刑法上詐欺罪之成立，以意圖為自己或第三人不法之
    所有，以詐術使人將本人或第三人之物交付為要件，所謂以詐術使人交付，必須
    被詐欺人因其詐術而陷於錯誤，若其使用方法，不能認為詐術，亦不致使人陷於
    錯誤，即不構成該罪，最高法院四十六年台上字第二六０號著有判例，是必行為
    人主觀上有不法所有之意圖，客觀上有施用詐術使人陷於錯誤之行為，始足當之
    。而民事法律行為成立債之關係者，在債權人與債務人之間，根據一般交易常態
    ，恆不待對造當事人另為表示，當然期待他方依誠信原則履行，此觀諸民法第二
    百十九條規定意旨自明，不生因他方表示必將履約而陷於錯誤之問題。故以債務
    不履行之客觀結果，推斷違約當事人是否同時涉嫌詐欺犯罪之情形，除非被告已
    自白具有犯意，或依其他積極證據足認被告確係假藉民事違約手段從事刑事詐欺
    行為外，尚不得以債務人曾經申明依約履行，遽指其施行欺罔而謀取不法利益。
三、本件經訊之被告丁○○固坦承有於上開時地向告訴人丙○○承包房屋裝潢工程，
    且未如期完工等事實，惟堅決否認有何詐欺取財、竊盜犯行，辯稱：伊確實有施
    工，只是做的比較慢，伊交給水電工人五、六萬元，但水電工人跑掉沒有施作水
    電部分工程，伊只好自己做，但有些作不出來，又酒櫃、門窗本來就是要拆掉載
    走，本件是民事工程金錢糾紛，伊並沒有詐欺、竊盜犯行等語。經查：
（一）證人乙○○於本院訊問時具結證稱：「（問：八十九年九月份你有無幫被告承
      作工程？）有，是在三重，什麼路不記得，是在二樓或三樓，我只有去一天，
      我去拆木板隔間」、「（工作一天工資？）二千多，那次我有拿到，是事後再
      算，不是當天拿的」、「除了我還有一個工人，二個一起拆」等語（參見本院
      九十二年五月二日訊問筆錄），可見被告丁○○於承包上開工程後，確實有僱
      工拆卸屋內物品。證人乙○○又證稱：「當天我有看到水泥、砂搬上去。我自
      己也有帶拆除工具上去」等語（參見同上訊問筆錄），且觀之告訴人提供之現
      場照片九幀（附於台灣板橋地方法院檢察署八十九年度他字第九ＯＯ號案卷第
      七頁至第九頁），屋內堆置有水泥數包、砂子一堆、工具一批等物品，顯見被
      告丁○○有購買施作工程之材料、工具之事實。倘若被告丁○○於承包工程之
      時即有為自己不法所有之意圖，其又何須花錢僱請工人或購買材料？是被告丁○○辯稱並無詐欺之意，尚非無據。
（二）再者，證人甲○○（被告丁○○之妻）經本院單獨訊問時證稱：「（問：知否
      被告與告訴人間有款項糾紛？）我知道，因停頓約一個禮拜，水電工已經付錢
      給他，結果一直都不來，後來就找不到人。是我陪被告去付水電的錢，付五萬
      元。水電工叫什麼名字我忘記了，錢是在三重快靠近集美街附近付的，... 我
      後來有陪被告去找水電工，因為找不到，我才陪被告去施作水電的工程」等語
      （參見本院上開訊問筆錄），核與被告丁○○所辯情節相符，足見被告辯稱遭
      水電工人倒債五、六萬元，必須親自施作水電部分工程一節，應非無稽。
（三）既然被告丁○○有花錢僱請工人、購買材料，足認被告於承包上開裝潢工程之
      時，確有執行工程之意，尚難認被告丁○○有對告訴人施用何種詐術。再者，
      被告係因水電工人收取款項後未依約施作水電工程，又被告本人不擅長水電工
      程以致無法順利完工，自難以被告事後未完工之事實推論被告於承包工程之時
      有不法所有之意圖。
（四）證人乙○○於本院訊問時復證稱：「我是第一天去，屋主說要拆什麼我就拆，
      被告丁○○也在場。我拆的木板，是客廳的木板隔間，所拆下來的東西搬到樓
      下，再叫垃圾車來載」、「（拆除時有無拆到酒櫃？）不算是酒櫃，只是一個
      四方形木板做的框，也可以放東西，但不算是酒櫃。拆這樣框框，是業主說要
      拆，我們才拆的」等語（參見同上訊問筆錄），而告訴人提出之估價單上第六
      項記載「所有磁磚、地磚、塑膠地板、原木地板打掉載走」，第七項記載「實
      木門ｘ１、塑膠鋼門ｘ１、普通門ｘ３」，第九項記載「前鋁門窗整排」等內
      容，有估價單一紙在卷可稽（附於台灣板橋地方法院檢察署八十九年度他字第
      九ＯＯ號案卷第五頁），告訴人丙○○於本院訊問時亦陳稱：「我跟被告說酒
      櫃、門窗要換新的」等語（參見本院八十九年度易字第四六二一號案卷八十九
      年十二月廿二日訊問筆錄），顯見被告丁○○辯稱：酒櫃、門窗本來就是要拆
      掉載走，伊並無竊盜等語，應為事實，堪以採信。
（五）由上情觀之，尚難認被告丁○○向告訴人承包工程時，有對告訴人施用何種詐
      術。況且，倘若被告確有不法所有之意圖，又豈花錢僱請工人、購買材料，且
      親自前往施工？是被告丁○○辯稱並無詐欺之犯意等語，應堪採信。縱使被告
      丁○○確有收取款項後未能如期完工之事實，然自訴人應循民事途徑解決，尚
      難遽令被告負刑法詐欺罪之罪責。另被告基於承包本件工程約定內容而僱工拆
      除屋內酒櫃、門窗等物品後丟棄，已如前述，自難認被告對於拆除之酒櫃、門
      窗有何不法所有之意圖，其所為與刑法竊盜罪實屬有間。
四、綜上所述，被告丁○○所辯各節應堪採信，本件應係被告與告訴人間之民事糾紛
    ，被告所為與刑法上詐欺罪、竊盜罪成立之要件有間。此外，本院復查無任何積
    極確切之證據，足以證明被告丁○○確有公訴人所指之詐欺、竊盜犯行，既不能
    證明被告犯罪，自應諭知無罪之判決。
據上論斷，應依刑事訴訟法第三百零一條第一項，判決如主文。
本案經檢察官余若凡到庭執行職務。
中      華      民      國      九十二      年    五    月    三十    日
                                  臺灣板橋地方法院刑事第三庭
                                          法  官  連育群
右正本證明與原本無異。
如不服本判決，應於判決送達後十日內，向本院提出上訴狀。
                                          書記官  蘇宥維
中      華      民      國      九十二      年    五    月    三十      日


司法院資訊處製作；財團法人民間司法改革基金會備份。
